臺灣臺南地方法院刑事判決　　　　　　　　　z 九十一年度訴字第五六八號
　　公　訴　人　臺灣臺南地方法院檢察署檢察官
　　被　　　告　甲○○
右列被告因偽造文書等案件，經檢察官提起公訴（九十一年度偵字第二五九二號、九
十一年度偵緝字第三八０號），本院就九十一年度偵緝字第三八０號部分，判決如左
：
    主  文
甲○○行使偽造私文書，足以生損害於他人，處有期徒刑伍月，如易科罰金，以佰
元折算壹日。
附表所示之署押沒收。
    事  實
一、甲○○於民國九十年九月間某日起，即承租乙○○位於臺南縣永康市○○路五七
    八巷八十號十五樓住處之房間，約定每月五日給付新臺幣（下同）五千元之租金
    予乙○○，並得使用屋內之物品，詎甲○○因欠債缺錢償還，竟意圖為自己不法
    之所有，於同年十月二日下午一時許，趁乙○○不在家之際，以乙○○之名義，
    電話聯絡經營二手商行不知情之丙○○（業經臺灣臺南地方法院檢察署檢察官於
    九十一年二月七日，以九十年度偵字第一三０八三號為不起訴處分確定）佯稱其
    有一批家具及電器欲變賣，邀約丙○○於同日前往該處，並以一萬零五百元之價
    格，出售置於該處之沙發椅一組、沙發桌一張、電冰箱一台、矮櫃一座等物品，
    甲○○並與丙○○共同將上開物品搬運至丙○○之貨車上，而竊取前開乙○○所
    有之家具與電器得手；甲○○復於讓渡證書之「立讓渡人簽章」欄內偽簽「乙○○」」之署押及指印各一枚，又於「立讓渡書人乙○○」處按捺指印二枚，而偽
    造「乙○○」名義之讓渡證書，並持交丙○○以行使，足生損害於乙○○。嗣於
    九十年十月四日凌晨五時許，乙○○返家時始發現，乃報警處理，經警循線查獲
    ，並在臺南縣永康市○○路三八四號丙○○所經營之二手商行扣得乙○○所有之
    沙發三張、沙發桌一張及冰箱一台等物品。
二、案經乙○○訴由臺南縣警察局永康分局報請臺灣臺南地方法院檢察署檢察官偵查
    起訴。
    理  由
一、訊據被告甲○○固坦承於右揭時、地將乙○○所有之家具及電器賣予不知情之丙○○，並以乙○○之名義在讓渡書上偽簽乙○○之署押及指印之事實，惟矢口否
    認有竊盜之犯行，辯稱：因乙○○曾向伊借貸，欠伊錢尚未清償，伊需要用錢又
    聯絡不到乙○○，始將乙○○之家具及電器等物品賣出，並非竊盜云云。然查：
    右揭事實，業據被告甲○○於警訊及偵查中供承：伊因與朋友有財務上之糾紛，
    欠朋友錢，需要用錢，乃冒用乙○○之名義，看報紙聯絡二手商行，請二手商行
    前來收購乙○○置於臺南縣永康市○○路五七八巷八十號十五樓之沙發、沙發桌
    、電冰箱、矮櫃等物品，並在讓渡書上偽簽乙○○之署押及按捺指印等語不諱，
    核與告訴人乙○○指訴之情節相符，復經證人丙○○證述屬實，並有贓物暫行發
    還認領保管單及讓渡證書各一紙附卷可稽。雖被告於本院調查時翻異前詞辯稱：
    係因乙○○欠伊錢，始變賣乙○○所有之家具與電器清償云云，然被告於警訊及
    偵查時均坦承竊取且未以此抗辯，已如前述，是以若乙○○果有積欠被告債務尚
    未清償，被告何以遲遲不將此對其有利之事提出？況告訴人乙○○於本院調查時
    否認與被告有何借貸關係（見本院九十一年十月二日訊問筆錄），足見被告事後
    所辯，顯係卸責之詞，不足採信。本件事證已臻明確，被告犯行堪以認定。
二、核被告所為，係犯刑法第三百二十條第一項之竊盜罪、第二百十六條、二百十條
    之行使偽造私文書罪。被告多次於讓渡證書上偽造「乙○○」之署押及指印之行
    為，係本於單一犯意接續進行。又其偽造署押指印之行為，為其偽造私文書之部
    分行為；而其偽造私文書之低度行為復為其行使偽造私文書之高度行為所吸收，
    均不另論罪。被告使不知情之丙○○收購前開乙○○所有之物品，並搬運該等物
    品，業經被告供明在卷，應為間接正犯。其所犯上開二罪間，有方法結果之牽連
    關係，應依刑法第五十五條後段之規定，從一重之行使偽造私文書罪論處。爰審
    酌被告年富力盛，不思進取向上，以正當方法賺取金錢，竟意圖不勞而獲，竊取
    友人財物，又冒用他人名義，簽署讓渡書，行使偽造私文書，影響交易秩序，惟
    念其犯罪手段尚屬平和，所得財物非鉅，且犯罪後坦承部分犯行，態度尚稱良好
    等一切情狀，量處如主文所示之刑，並諭知易科罰金之折算標準。末查，卷附之
    讓渡證書已由被告偽造後交予丙○○，而非被告所有之物，惟其上如附表所示之
    偽造「乙○○」之簽名及按捺指印部分，均屬偽造之署押，應依刑法第二百十九
    條規定沒收之。
三、公訴意旨另以：被告甲○○於九十年十月二日下午一時許，冒用乙○○名義以電
    話向經營二手商行不知情之丙○○佯稱其有一批家具及電器欲變賣，由丙○○至
    臺南縣永康市○○路五七八巷八十號十五樓以一萬零五百元收購，被告甲○○為
    取信丙○○，在讓渡書上偽造「乙○○」及「趙千惠」之署押，使丙○○誤信其
    為屋主乙○○，而陷於錯誤交付收購上開家具及電器之價金予被告，足生損害於
    乙○○、趙千惠及丙○○，因認被告尚涉有刑法第三百三十九條第一項之詐欺取
    財罪嫌及第二百十六條、第二百十條之行使偽造私文書罪嫌（偽造趙千惠署押之
    部分）云云。惟查，被告甲○○係以利用不知情之二手商行前往乙○○住處收購
    之方式竊取乙○○所有之家具及電器，其將竊得之財物賣予二手商行之行為，係
    其為確保竊盜行為之不法利益，而為之具有伴隨性之利用行為，是處罰被告在前
    之竊盜行為，已足以吸收在後所為處分贓物行為之不法內涵與罪責，自不能再論
    以詐欺罪嫌。另被告雖於讓渡證書上之保證人欄內書寫趙千惠之姓名，然該讓渡
    證書係屬定型化之格式，被告僅係在空白之欄位填寫，而綜觀全文，被告填寫趙
    千惠之姓名並無用以表彰其係趙千惠本人之意，自無偽造可言。綜上所述，公訴
    人認被告上開部分涉有詐欺及偽造文書罪即有未合，此外復查無其他證據證明被
    告確有公訴人所指此部份之犯行，惟公訴意旨認此部份分別與前揭論罪科刑部分
    有裁判上一罪與實質上一罪之關係，故均不另為無罪之諭知，附此敘明。
據上論斷，應依刑事訴訟法第二百九十九條第一項前段，刑法第三百二十條第一項、
第二百十六條、第二百十條、第五十五條後段、第四十一條第一項前段、第二百十九
條，罰金罰鍰提高標準條例第一條前段、第二條，判決如主文。
本案經檢察官張婉寧到庭執行職務。
中    華    民    國      九十一    年      十一      月      二十      日
                              臺灣臺南地方法院刑事第六庭
                                  審判長法  官  陳欽賢
                                        法  官  陳志成
                                        法  官  林佩儒
右正本證明與原本無異
如不服本判決應於送達後十日內向本院提出上訴狀
                                        書記官  廖文靜
中    華    民    國      九十一    年      十二      月      四        日
附錄本案論罪科刑法條全文：
刑法第二百十條：
偽造、變造私文書，足以生損害於公眾或他人者，處五年以下有期徒刑。
刑法第二百十六條：
行使第二百十條至第二百十五條之文書者，依偽造、變造文書或登載不實事項或使登
載不實事項之規定處斷。
刑法第三百二十條第一項：
意圖為自己或第三人不法之所有，而竊取他人之動產者，為竊盜罪，處五年以下有期
徒刑、拘役或五百元以下罰金。
附表
┌───┬──────────────────┬────┐
│編號  │名                                稱│數  量  │
│      │                                    │        │
├───┼──────────────────┼────┤
│一    │讓渡證書「立讓渡人簽章」欄內「乙○○│各一枚  │
│      │」之屬押及用以表徵係乙○○本人之意之│，共二枚│
│      │偽造指印                            │        │
├───┼──────────────────┼────┤
│二    │讓渡證書「立讓渡書人乙○○」欄上用以│二枚    │
│      │表彰捺指印人係乙○○本人之意之偽造指│        │
│      │印                                  │        │
└───┴──────────────────┴────┘
